臺灣高雄地方法院民事判決　九十年度重訴字第五九二號
　　原　　　告　太設企業股份有限公司高雄分公司
　　法定代理人　甲○○
　　訴訟代理人　丙○○
　　被　　　告　楊　騫
　　訴訟代理人　乙○○
右當事人間確認報酬請求權存在事件，本院判決如左：
    主    文
被告應將就本院九十年執字第一三六八四號執行命令所記載，在新台幣陸佰柒拾陸萬
元範圍內，自民國九十年六月起至民國九十一年五月止，將訴外人謝勝政於被告處任
職期間包含薪俸、各種津貼、補助在內之薪津三分之一，及工作、年終、考核、績效
獎金四分之三之金額，交由原告收取。
訴訟費用由被告負擔。
    事實及理由
一、原告起訴主張：
  (一)訴外人謝勝政因積欠原告新台幣（下同）六百七十萬元及自民國九十年一月二十
    三日起至清償日止，按年息百分之二十計算之利息，原告取得本票裁定後向本院
    聲請強制執行，經以九十高貴民溫九十執字第一三六八四號核發扣薪命令，要求
    將訴外人謝勝政在被告處每月應領薪津（包括薪津、各種津貼、補助費等在內）
    於三分之一，及工作、年終、考核、績效金於四分之三範圍內予以扣押，並交
    原告收取，原告自前開執行命令送達被告時起，即可向被告收取訴外人謝勝政對
    被告於扣押範圍內之薪津報酬；詎被告以謝勝政積欠其金錢，故自八十九年三月
    間起即未再支薪為由，拒絕執行，並依強制執法第一百一十九條第一項規定聲明
    異議，惟謝勝政現仍受僱於被告，豈有自八十九年三月即未再支薪之可能，且被
    告之實際負責人趙彩帆係訴外人謝勝政之配偶，極有圖利謝勝政之可能。
  (二)被告自承訴外人謝勝政仍受僱於被告，謝勝政對被告有報酬請求毋庸置疑，被告
    雖主張訴外人謝勝政於八十九年二、三月間向被告借款三百一十五萬五千元，並
    據以主張對其報酬請求權行使抵銷，惟以被告主張借貸金額之鉅，卻僅存摺為證
    ，全無其他債權證明文件可資佐證，與常情相悖，況轉帳資料與匯款僅表示有資
    金異動，非即謂訴外人謝勝政與被告間當然有消費借貸之法律關係存在；被告另
    又稱謝勝政每月向被告借款三十二萬元以償還銀行貸款，亦主張對其報酬請求權
    行使抵銷，惟謝勝政果如被告所稱尚積欠被告三百一十五萬五千元，又每月向被
    告借款三十二萬元，則以一年期計算，謝勝政即積欠被告高達六百九十九萬五千
    元，若依其投保薪資五萬七千八百元全數抵銷計算，償還期間需超過十年，其前
    債未清又舉債，且償還金額與借款金額不成比例之舉，顯與常情相悖，被告所稱
    ，委無足取。又謝勝政於被告處擔任骨科主治醫師數載，門診時間幾近滿檔，幾
    無另外兼職之可能，其唯一所得又全數為被告抵銷，則如何維持基本生活開支，
    而被告對訴外人謝勝政報酬請求權既全數行使抵銷，卻又不斷借款予訴外人謝勝
    政，顯欲協助訴外人謝勝政規避原告執行之技倆，損害原告之權益甚劇，被告主
    張轉帳為交付借之說，屬實無稽，被告主張抵銷為無理由。
  (三)況謝勝政與被告於匯款前數日辦理醫院負責人變更，而依一般社會交易習慣，既
    轉讓經營權，豈有毋庸支付任何權利轉讓價金之可能，又被告既明知醫院尚有八
    百二十一萬零一十八元之債務未為清償，而仍願意承受醫院之債務以取得醫院之
    經營權，足見醫院之經營價值利益遠超過其負債，然以如此龐大數額之權利移轉
    與價金給付，卻全無任何文件資料可稽，顯與一般社會交易習慣相悖。
  (三)被告主張謝勝政八十九年間在被告處所受領之薪津共一百萬零三百元，惟謝勝政
    所申報八十九年綜合所得稅資料在被告處受領所得卻高達一千二百八十一萬九千
    五百九十四元，兩者相差幾達一千二百萬元，若非謝勝政實際領有相同數額，要
    無自行浮報如此之鉅，徒增稅負之可能。
  (四)被告自九十年六月起借款予謝勝政所取得之債權不得行使抵銷，按受債權扣押命
    令之第三債務人於扣押後，始對其債權人取得債權者，不得以其取得之債權與受
    扣押之債權為抵銷，民法第三百四十條訂有明文。被告主張自九十年六月起至同
    年十一月止，復借款予謝勝政二百一十一萬元，並主張行使抵銷，惟本院前開扣
    薪執行命令業於九十年五月間送達被告處，並自九十年六月起對謝勝政於被告處
    受領之薪津予以扣押，被告主張以扣押後始取得之債權行使抵銷，於法未合。
並聲明：求為判決(一)被告應自九十年六月間起至民國九十一年五月間止，將每月給付
訴外人謝勝政之薪津（包括薪津、各種津貼、補助費等在內）於三分之一，及工作、
年終、考核、績效金於四分之三範圍內所扣押之金額，交由原告收取。
二、被告則以：
(一)原告主張係基於收取命令為擔當訴訟，以原告之名義，於審判上行使訴外人謝勝政
  對被告之報酬請求權之權利，其訴訟標的為債務人對第三人之請求權，而非債權人
  自己對於第三人之收取權，本件訴訟標的既非債權人對自己對於第三人之收取權，
  債權人與第三人間並未創設新的債權債務關係，原告基於該訴訟標的能否直接向被
  告請求收取債務人謝勝政之薪津，恐有疑義。
(二)訴外人謝勝政八十九年二月二十九日、同年三月二十九曰被告楊騫借款二百六十八
  萬及四十七萬五千元，又每月向大千醫院借款約三十二萬元左右償還銀行貸款，謝
  勝政受僱大千醫院並無獎金，而其之薪資債權於本件收取執行命令前已經被被告全
  額抵鎖，故未再支領薪水，原告訴請被告將其薪資交由原告收取，顯屬無理。又大
  千醫院之院址係向所有權人謝勝男、謝毓樺、趙彩帆承租，大千醫院給付謝勝政薪
  資係按看診件數計酬，而大千醫院借款予謝勝政係因原址所有權人謝勝男等係謝勝
  政連帶保證，謝勝政倘無法按月清償，大千醫院將遭拍賣，大千醫院並無協助謝勝
  政逃避執行之情事。
(三)謝勝政八十九年度綜合所得稅資料執行業務所得雖有一千二百八十一萬九千五百九
  十四元，然必耍費用及成本即高達一千一百二十萬零九百五十八元，而謝勝政因負
  債累累，除健保局給付遭扣押外，銀行帳戶亦遭扣押，謝勝根本無法應付帳款及房
  租，始轉由被告楊騫經營，而楊騫需償大千醫院之前應付帳款八百二十一萬零一十
  八元，被告毋庸再支付任何價金予訴外人謝勝政。
並聲明：求為判決駁回原告之訴。
三、原告起訴請求確認訴外人謝勝政對於被告於六百七十萬元範圍內有報酬請求權存
    在，嗣後於九十年九月六日變更其請求為被告應自九十年六月起至九十年五月止
    ，將每月給付訴外人謝勝政之薪津（包括薪俸、各種津貼、補助費等在內）於三
    分之一，及工作、年終、考核、績效獎金在四分之三範圍內所扣押之金額，交由
    原告收取，將原確認之訴變更為給付之訴，惟均係因被告不承認第三人謝勝政對
    其有債權存在，就本院九十年四月二十六日九十高貴民溫九十執字第一三六八四
    號執行命令聲明異議，原告對於被告之聲明異議認為不實時所提起之訴訟，僅由
    確認之訴變更為給付之訴，屬訴之擴張，爰依民事訴訟法第二百五十六條第二款
    規定准許之。
四、按強制執行法第一百二十條第二項規定債權人對於第三人之聲明異議認為不實時
    ，得於收受前項通知後十日內向管轄法院提起訴訟，並應向執行法院為起訴之證
    明及將訴訟告知債務人，此為債權人對第三人之收取訴訟，收取訴訟以取得執行
    名義，收取第三人之給付為目的，其性質為給付之訴，又收取訴訟，乃債權人基
    於收取命令，取得債務人對第三人權利之收取權，為滿足自己之債權，而本於權
    利人固有之地位，對第三人提起訴訟，訴訟標的為債權人對於第三人之收取權，
    是收取訴訟之原告為執行債權人，被告為第三債務人（即債務人之債務人）。原
    告起訴主張訴外人謝勝政積欠其六百七十萬元及上開金額自九十年一月二十三日
    起至清償日止，按週年利率百分之二十計算之利息，其取得本票准予強制執行之
    裁定後聲請強制執行，經本院核發九十年高貴民溫字九十執字第一三六八四號執
    行命令，令被告於上開金額、利息、程序費用及執行費用四萬八千元範圍內，將
    訴外人謝勝政對被告自九十年六月起至九十一年五月止，應領薪津（包括薪俸、
    各種津貼、補助費等在內）於三分之一，及工作、年終、考核、績效獎金在四分
    之三範圍內予以扣押，並交由原告收取，及被告收受前執行命令後於十日內聲明
    異議等事實，業據提出本院九十高貴民溫九十執字第一三六八四號執行命令、通
    知、被告之聲明異議呈報狀等為證，並為被告所不爭執，自堪信為真實。原告就
    訴外人謝勝政對被告之債權強制執行，被告既聲明異議，原告依強制執行法第一
    百二十條第二項之規定提起本訴，即無不合，則本件應審究者厥為第三人謝勝政
    對被告自九十年六月起至九十一年五月止之薪津（包括薪俸、各種津貼、補助費
    等在內），及工作、年終、考核、績效獎金等是否存在。
五、當事人主張有利於己之事實，就其事實有舉證之責任，倘其所提出之證據，不足
    為主張事實之證明，自不能認其主張之事實為真實。被告雖辯稱訴外人謝勝政向
    其借款二百六十八萬元及四十七萬五千元，又自九十年二月起，每月向其所經營
    之大千醫院借款三十二萬元，訴外人之薪津債權於系爭收取命令核發前已被全額
    抵銷，惟為原告所否認，經查：
　(一)被告抗辯訴外人謝勝政向其借款二百六十萬元及四十七萬五千元一節，固據提出
　　提出謝勝政、大千醫院名義第一商業銀行東高雄分行存摺節本各一份為憑，然謝
　　勝政名義之存摺，其中於八十九年二月二十九日、三月二十九日，雖曾以被告楊
　　騫名義分別存入二百六十萬元、四十七萬五千元，至多顯示曾以楊騫名義於謝勝
　　政存摺存入前開金額，尚無法為借貸之證明；大千醫院存摺於同上時間轉入同前
　　金額，亦只能顯示，謝勝政帳戶存入前開金額後，或轉存於大千醫院帳戶，仍無
　　法為任何與借貸相關之佐證，況被告所主張之借款金額數目甚鉅，如確有前揭借
    款事實存在，豈有無任何借款證明文件存在之理，被告此部分所辯顯非真實。
　(二)被告又以訴外人謝勝政自九十年二月起，每月向大千醫院借款三十三萬五千元或
　　三十六萬元，雖提出與前述金額相符之匯款通知單八張、借款條二張為據，並經
　　證人即大千醫院員工乙○○於本院證稱：我自八十六年受僱大千醫院，八十八年
　　開始接會計工作，我負責跑銀行業務，我在八十九年公司換負責人後，曾在九十
　　年間有幾次替醫院把錢匯給謝勝政，當時老闆是說要借錢給謝勝政支付利息云云
　　，惟依證人乙○○所言及匯款通知單，雖顯示自九十年二月至十一月，於每月底
　　均由大千醫院給付訴外人謝勝政三十三萬五千元或三十六萬元，惟證人既稱老闆
　　交代不用給付薪水，卻每月替醫院匯與訴外人謝勝政三十餘萬元，實不合情理，
　　自難以之推論被告與訴外人謝勝政間有何借貸關係，況衡諸常情，被告既自稱謝
　　勝政已積欠其款項達三百餘萬元，所領薪資已遭全額抵銷尚不足，則依被告所述
　　，謝勝政已完全無清償能力，被告何有復自九十年二月間起，再每月借款予謝勝
　　政高達三十餘萬元之理，則謝勝政如何能清償各該借款，被告所辯顯非真實。又
　　訴外人謝勝政既是系爭強制執行之債務人，於將受及受強制執行之際，所簽立之
　　借款條，其真實性自有可議，除有其他證據佐證之情況外，自難僅依訴外人片面
　　所書之借款條，逕認確有借款之事實。
六、綜上所述，被告抗辯得據以抵銷訴外人謝勝政薪津、各類獎金之債權，既無法證
    明確實存在，抵銷之說並無依據。從而原告依本票裁定聲請強制執行，本院執行
    處對被告核發執行命令，命被告在一定範圍內，扣取訴外人謝勝政對其應得之薪
    津、各類獎金交由原告收取，即無不合，被告聲明異議，原告自得提起本訴，請
    求將執行命令範圍內之薪津、各種獎金債權，交由原告收取。
七、本件事證已臻明確，兩造其餘主張、陳述及所提之證據，均與判決結果不生影響
    ，爰毋庸再予審酌，附此敘明。
據上論結：本件原告之訴為有理由，民事訴訟法第七十八條，判決如主文。
中　　　華　　　民　　　國　　九十一　　年　　　八　　　月　　　七　　　日
                              臺灣高雄地方法院民事第六庭
~B法　　　官　林玉心
右為正本係照原本作成。
如不服本判決，應於送達後廿日內，向本院提出上訴狀並表明上訴理由，如於本
判決宣示後送達前提起上訴者，應於判決送達後十日內補提上訴理由書（須附繕本）。
中　　　華　　　民　　　國　　九十　　　年　　　八　　　月　　 八　　　 日
~B法院書記官　鄭裕一
